臺灣士林地方法院民事判決　　　　　　 100年度簡上字第11號
上　訴　人　朱麗雪
訴訟代理人　林金華
被　上訴人　張瀚月
訴訟代理人　張冠雄
上列當事人間請求給付票款事件，上訴人對於中華民國99年11月
24日本院士林簡易庭99年度士簡字第505 號第一審判決提起上訴
，本院於100 年6 月9 日言詞辯論終結，判決如下：
    主  文
上訴駁回。
第二審訴訟費用由上訴人負擔。
    事實及理由
一、被上訴人起訴主張：上訴人前向被上訴人借款新臺幣（下同
    ）30萬元，被上訴人分別於民國97年10月17日提領現金20萬
    元至上訴人住所交付予上訴人，另於98年4 月7 日匯款10萬
    元予上訴人，嗣後上訴人即持其簽發之票號AB0000000 、付
    款人為台灣銀行武昌分行、發票日為98年9 月22日、票面金
    額30萬元之支票1 紙（下稱系爭支票）交付被上訴人作為清
    償之擔保，詎被上訴人屆期提示卻因存款不足遭退票，屢經
    催討，均置之不理。為此爰依票據之法律關係，請求上訴人
    給付票款30萬元，及自98年9 月22日起至清償日止，按年息
    6 ％計算之法定遲延利息。
二、上訴人則抗辯：
  (一)系爭支票是押票，因98年9 月間被上訴人委託上訴人向八里
    鄉公所收取工程尾款約180 萬元，被上訴人承諾上開尾款收
    取後，同意給付上訴人2 分之1 金額，但上訴人當場表示只
    要3 分之1 金額計60萬元，上訴人因而交付系爭面額30萬元
    支票予被上訴人，作為上訴人定會幫其收取工程尾款之擔保
    ，若台北縣八里鄉公所交付上開工程尾款，被上訴人則應返
    還上訴人系爭支票，詎台北縣八里鄉公所業已交付上開工程
    尾款，然被上訴人卻拒不返還系爭支票，是上訴人自無須給
    付系爭支票票款。
  (二)退步言，縱認上訴人應負給付系爭30萬元票款責任，惟被上
    訴人於97年10月間向上訴人購買「引擎式切路機、工具、器
    具、工程用料等三棧板、無容絲開關一大箱及對講機6 組」
    ，買賣總價共43萬元，被上訴人委由訴外人即其兄張敦凱及
    訴外人陳寶玉至馬祖運回上開機具設備（其中無容絲開關一
    大箱及對講機6 組是在上訴人臺北家中交付），詎被上訴人
    迄今未交付買賣價金43萬元，上訴人爰以上開價金43萬元與
    系爭票款債權30萬元主張抵銷等語。
三、原審就被上訴人請求上訴人給付票款30萬元，及自98年9 月
    22日起至清償日止，按年息6 ％計算之利息，為被上訴人全
    部勝訴之判決，上訴人聲明不服，提起上訴，並上訴聲明：
    (一)原判決廢棄；(二)被上訴人於第一審之訴駁回。被上訴人則
    聲明：上訴駁回。
四、本院之判斷：
    被上訴人起訴主張上訴人因向其借款30萬元，而簽發交付系
    爭支票予被上訴人，詎屆期提示卻因存款不足遭退票等語，
    上訴人對於其有收受30萬元及系爭支票為其簽發交付被上訴
    人乙節固不爭執，惟否認兩造有借貸關係，並以前詞置辨，
    經查：
  (一)被上訴人主張上訴人因向其借款30萬元，而簽發交付系爭支
    票之事實，業據其提出系爭支票、退票理由單、被上訴人台
    新銀行綜合活期儲蓄存款存摺及匯款回條等件為證（見原審
    卷第6 、27、28頁），且上訴人於原審審理時亦自認其有收
    受被上訴人30萬元借款等語明確（見原審卷第39頁反面），
    堪認被上訴人前開主張為真正。上訴人嗣後於本院審理時雖
    翻稱其於原審自認有收受被上訴人30萬元借款之陳述係口誤
    ，該30萬元是本於兩造買賣關係所收受等語，惟上訴人並未
    能舉證以圓其說，是上訴人前開所辯，自非可採。
  (二)又上訴人雖抗辯系爭支票係為擔保其會幫被上訴人向八里鄉
    公所收取工程尾款約180 萬元之押票等語，惟上訴人迄未能
    舉證以實其說，本院自難憑採。
  (三)另上訴人主張被上訴人於97年10月間向上訴人購買總價43萬
    元之引擎式切路機、工具、器具、工程用料等三棧板、無容
    絲開關一大箱及對講機6 組，惟迄未交付價金43萬元等情，
    為被上訴人所否認，依舉證責任分配之原則，自應由上訴人
    就其主張前開事實負舉證責任，經查，證人陳寶玉到庭雖證
    稱：「當初被上訴人的哥哥張敦凱約我一起到馬祖上訴人訴
    代的建築公司拿工具切路機、壓路機還有其他工具，約拿了
    兩卡車，拿到被上訴人先生開設的公司（按即信全工程有限
    公司），時間大約是98年間。」、「（問：將器具搬回來之
    後，張敦凱有無提及如何支付價金？）我不曉得... 。」、
    「（問：當時張敦凱請你幫忙時，有無提及前開機具是誰向
    誰購買？）沒有，當時張敦凱只是請我幫忙將前開機具拿回
    公司而已。」等語（見本院卷第29、30頁），然由證人陳寶
    玉前開證詞，僅足證明訴外人即被上訴人之兄張敦凱曾於98
    年間邀約證人陳寶玉前往馬祖拿取上訴人訴訟代理人所開設
    建設公司之機具至信全工程有限公司，惟仍難以證明訴外人
    張敦凱前往馬祖拿取機具之原因關係係本於兩造間之買賣契
    約，況上訴人在庭亦自承係信全工程有限公司向伊買受前開
    機具等語，並提出信全工程有限公司名片1 張為憑（見本院
    卷第30、31頁），是縱認上訴人前開所述非虛，亦僅係上訴
    人與信全工程有限公司間就前開機具成立買賣契約關係，上
    訴人自不得以其對信全工程有限公司之買賣價金債權與被上
    訴人個人系爭票款債權主張抵銷。是上訴人主張被上訴人積
    欠買賣價金43萬元，並據此與系爭票款為抵銷等語，洵非可
    採。
五、按支票之發票人應照支票之文義擔保支票之支付，而執票人
    向支票債務人行使追索權時，得請求自為付款提示日起之利
    息，如無約定利率者，依週年利率6 ％計算，票據法第126
    條、第133 條定有明文。本件上訴人因向被上訴人借款30萬
    元而簽發交付系爭支票予被上訴人乙節，業如前述，則被上
    訴人即為系爭支票之票據權利人，又被上訴人執有系爭支票
    ，經向銀行提示未獲付款，依前開規定，被上訴人自得向上
    訴人行使票據權利。從而，被上訴人依票據關係請求上訴人
    給付30萬元，及自98年9 月22日起至清償日止，按年息6 ％
    計算之法定遲延利息，為有理由，應予准許。原審為被上訴
    人勝訴之判決，並依職權為假執行之宣告，核無不合，上訴
    論旨指摘原判決不當，求予廢棄，為無理由，應予駁回。
六、本件事證已臻明確，兩造其餘主張、陳述並所提證據，經審
    酌後，認均與本件之結論無礙，爰不再一一論述，附此敘明
    。
七、訴訟費用負擔之依據：依民事訴訟法第78條。
中    華    民    國   100    年    6     月    30    日
                  民事第一庭  審判長法官    俞慧君
                              法      官    林政佑
                              法      官    陳燁真
以上正本證明與原本無異。
本件判決不得上訴。
中    華    民    國   100    年    7     月    01    日
                              書  記  官    謝達人